【裁判字號】    89,訴,269
【裁判日期】    890913
【裁判案由】    違反槍砲彈藥刀械管制條例
【裁判全文】
臺灣屏東地方法院刑事判決                          八十九年度訴字第二六九號
    公  訴  人  臺灣屏東地方法院檢察署檢察官
    被      告  甲○○
    指定辯護人  本院公設辯護人  乙○○
右被告因違反槍砲彈藥刀械管制條例案件，經檢察官提起公訴（八十九年度偵字第二
四九七號），本院判決如左：
     主  文
甲○○未經許可，持有可發射子彈具有殺傷力之改造手槍，累犯，處有期徒刑參年，
併科罰金新臺幣拾萬元，罰金如易服勞役，以新臺幣玖佰元即銀元參佰元折算壹日。
扣案之可發射子彈具有殺傷力之改造手槍壹枝（槍枝管制編號0000000000
）沒收之。
     事  實
一、甲○○曾於因違反麻醉藥品管理條例經法院判處有期徒刑四月確定，於民國八十
    四年一月二十一日執行完畢，復因於八十五年間因違反肅清煙毒條例等案件，經
    定執行有期徒刑三年十月。其明知綽號「牙齒發」之人，於八十三年九月二十一
    日甲○○執行違反麻醉藥品管理條例四月有期徒刑前之某日，在屏東縣里港鄉菜
    市場，交付其保管之仿貝瑞塔改造九○手槍一把及供上述手槍所用之改造子彈一
    顆，均具殺傷力，其即基於持有上開槍彈之犯意，未經許可而無故持有上開槍彈
    ，並於八十八年七月間假釋後仍繼續未經許可持有之，嗣於八十九年三月二十二
    日五時四十分許，攜帶上開槍彈至屏東縣屏東市長鶴百貨公司一樓而為警查獲，
    並當場扣得上開具殺傷力改造手槍一把及改造子彈一顆。
二、案經屏東縣警察局屏東分局報告臺灣屏東地方法院檢察署檢察官偵查起訴。
     理  由
一、右揭事實業據被告迭於警偵訊及本院審理中坦承不諱，並有扣案之改造九○手槍
    一把、改造子彈一顆可資佐證，而上開槍彈經送內政部警政署刑事警察局鑑定，
    亦認改造九○手槍一支，槍枝管制編號0000000000，係仿ＢＥＲＥＴ
    ＴＡ廠半自動手槍製造之金屬玩具手槍更換土造金屬槍管改造而成，機械性能良
    好，可擊發適用子彈，具殺傷力；改造之子彈一顆，係玩具子彈改造而成，經試
    射，可擊發，認具殺傷力，有該局八十九年四月十八日刑鑑字第四六七九八鑑驗
    通知書在卷可憑，事證明確，其犯行堪以認定。
二、按槍砲彈藥刀械管制條例所謂「模型槍」，係指由「產製槍械合法廠商製造」之
    不具發射功能制式槍枝模型，經加工改造或得輕易改裝或加裝而具有發射功能及
    殺傷力之槍枝，而該條例所謂「其他可發射金屬或子彈具有殺傷力之各式槍枝」
    則係指改造模型槍以外，製造、改造具殺傷力之其他槍枝而言。扣案之槍枝，既
    為仿ＢＥＲＥＴＴＡ廠半自動手槍製造之金屬玩具手槍，顯然與前揭所模型槍有
    別，故核被告持有扣案槍枝之行為，應係犯槍砲彈藥刀械管制條例第十一條第四
    項之未經許可無故持有可發射子彈具有殺傷力之改造手槍罪，公訴意旨漏未斟酌
    此點，而認被告係犯同條例第十條第四項之持有改造模型槍罪，尚有未洽，惟其
    基本事實同一，本院自應予審理，並變更起訴法條。至被告持有扣案子彈部分，
    則係犯同條例第十二條第四項之未經許可無故持有子彈罪。被告以一持有行為，
    同時持有手槍及子彈，觸犯構成要件不同之罪名，為想像競合犯，應從一重之未
    經許可無故持有可發射子彈具有殺傷力之改造手槍罪。被告曾於因違反麻醉藥品
    管理條例經法院判處有期徒刑四月，於民國八十四年一月二十一日執行完畢，有
    本院被告全國前案紀錄表在卷可稽，五年內再犯本件有期徒刑以上之罪，為累犯
    ，應依法加重其刑。爰審酌被告素行不良，有違反麻醉藥品管制條例、毀損等前
    科、並曾於八十五年經感訓處分執行，此有上揭被告全國前案紀錄表在卷可稽，
    及其犯罪動機、目的、手段，與生活狀況、品行、智識程度，以及目前社會槍彈
    氾濫，被告未經許可持有改造手槍及子彈甚且持以至公共場所，其所可能產生之
    危害及潛在危險非輕等一切情狀，量處如主文所示之刑，罰金部分併諭知易服勞
    役之折算標準，以示儆懲。
三、按槍砲彈藥刀械管制條例第十九條第一項規定：「犯第七條、第八條、第十條、
    第十一條、第十二條第一項至第三項、第十三條第一項至第三項之罪，經判處有
    期徒刑者，應於刑之執行完畢或赦免後，令入勞動場所，強制工作，其期間為三
    年。」然上開規定業經司法院大法官會議釋字第四百七十一號解釋，認「此項規
    定不問對行為人有無預防矯治其社會性之必要，一律宣付強制工作三年，限制其
    中不具社會危險性之受處分人之身體、自由部分，其所採措施與所欲達成預防矯
    治之目的及所需程度，不合憲法第二十三條所定之比例原則，犯上開條例第十九
    條所定之罪，不問對行為人有無預防矯治其社會危險性之必要，一律宣付強制工
    作三年之部分，與本解釋意旨不符，應自本解釋公布之日起不予適用」，易言之
    ，就槍砲彈藥刀械管制條例關於保安處分立法上違反比例原則之部分，不予適用
    ，並認法院應審酌「依個案情節符合比例原則部分，固應適用該條例宣告保安處
    分，至不符合部分而應宣告保安處分者則仍由法院斟酌刑法第九十條第一規定之
    要件，依職權為之」。查本件被告雖係犯槍砲彈藥刀械管制條例第十一條第四項
    之罪，並經本院判處有期徒刑，然其所持有之改造手槍僅一支，且並未有持之犯
    罪證明，尚難認其實際上已具社會危險性，而其持有可發射子彈具有殺傷力之改
    造手槍及子彈，經本院判處三年有期徒刑，應足以達到預防其再犯之特別目的，
    而認對被告無預防矯治其社會危險性之必要，依據上開司法院大法官會議解釋，
    並無槍砲彈藥刀械管制條例第十九條第一項規定之適用，故不併予宣告於刑之執
    行完畢或赦免後，令入勞動場所，強制工作三年，併此敘明。
四、至扣案之具有殺傷力之改造手槍一支（槍枝管制編號0000000000）為
    違禁物，應依刑法第三十八條第一項第一款之規定宣告沒收之。至經鑑驗試射之
    子彈一顆，因已不具殺傷力，失其為槍砲彈藥刀械管制條例所管制之彈藥性質，
    自無庸宣告沒收之，併予指明。
據上論斷，應依刑事訴訟法第二百九十九條第一項前段、第三百條，槍砲彈藥刀械管
制條例第十一條第四項、第十二條第四項，刑法第十一條前段、第五十五條、第四十
七條、第四十二條第二項、第三十八條第一項第一款，罰金罰鍰提高標準條例第二條
，現行法規所定貨幣單位折算新台幣條例第二條，判決如主文。
本案經檢察官蔡榮龍到庭執行職務。
中      華      民      國      八十九      年    九    月     十三     日
                                      臺灣屏東地方法院刑事第一庭
                                          審判長  潘正屏
                                          法  官  包梅真
                                          法  官  郭書豪
右正本證明與原本無異。
對於本判決如有不服應於收受送達後十日內向本院提出上訴書狀上訴於台灣高等法院
高雄分院並按他造當事人之人數附具繕本。
                                          書記官  潘豐益
中      華      民國      八十九      年    九    月     十三    日
附錄法條
槍砲彈藥刀械管制條例第十一條
未經許可，製造、販賣或運輸第四條第一款所稱其他可發射金屬或子彈具
有殺傷力之各式槍砲者，處五年以上有期徒刑，併科新台幣一千萬元以下
罰金。
未經許可，轉讓、出租或出借前項所列槍砲者，處三年以上十年以下有期
徒刑，併科新台幣七百萬元以下罰金。
意圖供自己或他人犯罪之用，而犯前二項之罪者，處無期徒刑或七年以上
有期徒刑，併科新台幣一千萬以下罰金。
未經許可，持有、寄藏或意圖販賣而陳列第一項所列槍枝者，處一年以上
七年以下有期徒刑，併科新台幣七百萬元以下罰金。
第一項至第三項之未遂犯罰之。
槍砲彈藥刀械管制條例第十二條
未經許可，製造、販賣或運輸子彈者，處一年以上七年以下有期徒刑，併
科新台幣五百萬元以下罰金。
未經許可，轉讓、出租或出借子彈者，處六月以上五年以下有期徒刑，併
科新台幣三百萬元以下罰金。
意圖供自己或他人犯罪之用，而犯前二項之罪者，處三年以上十年以下有
期徒刑，併科新台幣七百萬元以下罰金。
未經許可，持有、寄藏或意圖販賣而陳列子彈者，處五年以下有期徒刑，
併科新台幣三百萬元以下罰金。
第一項至第三項之未遂犯罰之。


司法院資訊處製作；財團法人民間司法改革基金會備份。
